【裁判字號】    90,簡上,3
【裁判日期】    900418
【裁判案由】    遷讓房屋
【裁判全文】
臺灣基隆地方法院民事判決    九十年度簡上字第三號
    上  訴  人  譚  輝
    被上訴人    臺灣糖業股份有限公司
    法定代理人  甲○○
    訴訟代理人  乙○○
右當事人間請求遷讓房屋事件，上訴人對於中華民國八十九年十一月二日臺灣基隆地
方法院瑞芳簡易庭八十九年度瑞簡字第八號第一審簡易判決提起上訴，本院第二審合
議庭判決如左：
    主      文
上訴駁回。
第二審訴訟費用由上訴人負擔。
    事      實
甲、上訴人方面：
  一、聲明：
    (一)原判決廢棄。
    (二)右廢棄部分，被上訴人在第一審之訴及假執行之聲請均駁回。
  二、陳述：除與原判決記載者相同者，茲引用之外，補稱：
    (一)上訴人自五十四年經退撫會培訓後分發至前台灣金屬礦業公司（下稱台金公司
      ）工作，直到退休，歷時四十年，均設籍於坐落臺北縣瑞芳鎮○○○段二四地
      號土地上，門牌號碼為台北縣瑞芳鎮○○路四五號，使用土地面積八十五平方
      公尺如第一審附圖標示二四—Ａ及二四—Ｂ部分所示之建築物（下稱系爭建物
      ）。而上訴人遷入系爭建物居住，悉依契約規定。否則上訴人何能居住並設籍
      於系爭建物。
    (二)關於增建部分（即二四—Ｂ）非上訴人所蓋。
    (三)被上訴人於九十年發放榮退員工春節贈品券予上訴人，足認上訴人為被上訴人
      員工無訛。
  三、證據：除援用第一審所提證據外，補提台糖公司榮退員工九十年春節贈品券影
      本一件、台糖公司八十一年一月十一日土金字第○一九號函影本一件。
乙、被上訴人方面：
  一、聲明：上訴駁回。
  二、陳述：除與原判決記載者相同者，茲引用之外，補稱：
    (一)關於贈品是被上訴人公司對退休員工的福利照顧。
    (二)被上訴人曾通知上訴人簽訂使用借貸契約，但上訴人拒絕簽約。
  三、證據：援用第一審所提證據。
    理      由
一、本件被上訴人起訴主張坐落台北縣瑞芳鎮○○○段二四地號之土地，門牌號碼為
    台北縣瑞芳鎮○○路四十五號，使用面積為八十五平方公尺，如原審判決附圖標
    示二四─Ａ及二四─Ｂ部分所示之建築物，原係台灣金屬礦業公司所有，嗣後由
    經濟部撥交與被上訴人所有之事實，業經原告提出土地及建物登記謄本各一份、
    建築改良物所有權狀一份、房屋稅籍證明書一紙為證，復經原審勘驗並囑託台北
    縣瑞芳地政事務所繪製土地複丈成果圖在卷可按，應堪信為真實。
二、上訴人對於占有系爭房屋之事實並不爭執，惟辯稱：上訴人為台糖公司員工，此
    有台糖公司榮退員工九十年春節贈品券影本一紙為證，上訴人與被上訴人間就系
    爭建物訂有契約，為合法使用系爭建物，否則如何能設籍並居住系爭建物長達四
    十年之久，足見上訴人與被上訴人間確實有契約關係存在，上訴人並非無權占有
    等語。惟查前揭春節贈品券僅為被上訴人公司基於照顧退休員工所為之福利行為
    ，非得據為有契約關係存在之證明，系爭建物既為當初因上訴人任職關係而獲准
    配住系爭房屋，固屬使用借貸之性質，然其既已退休，依借貸之目的，當然應視
    為使用借貸關係消滅，上訴人占有系爭房屋，即屬無權占有，則被上訴人請求上
    四人將系爭建物遷讓返還，自屬正當，應予准許。從而，原審為上訴人敗訴之判
    決，並無不合。上訴意指指摘原判決不當，求予廢棄改判，為無理由，應予駁回
    。
三、據上論結，本件上訴為無理由，依民事訴訟法第四百三十六條之一第三項、第四
    百四十九條第一項、第七十八條，判決如主文。
中      華      民      國    九十      年      四      月     十八     日
~B臺灣基隆地方法院民事庭
~B    審判長法官  李木貴
~B          法官  王翠芬
~B          法官  林李達
右判決正本係照原本作成。
本件判決不得上訴。
中      華      民      國    九十      年      四      月     二十     日
~B    法院書記官  李繼業


司法院資訊處製作；財團法人民間司法改革基金會備份。
